臺灣高等法院臺中分院刑事判決　　 100年度交上易字第1007號
上　訴　人
即　被　告　林淑芳
上列上訴人因過失傷害案件，不服臺灣苗栗地方法院99年度交易
字第174號中華民國100年6月22日第一審判決（聲請簡易判決處
刑案號：臺灣苗栗地方法院檢察署98年度偵字第6343號），提起
上訴，本院判決如下：
    主  文
上訴駁回。
林淑芳緩刑貳年。
    事實及理由
一、本案經本院審理結果，認第一審判決認事用法及量刑均無不
    當，應予維持，並引用第一審判決書記載之事實、證據及理
    由（如附件）。
二、上訴人即被告林淑芳（下稱被告）之上訴意旨略以：（一）
    被告林淑芳於車禍發生前係駕駛車牌號碼MJ-3569號自小客
    車，沿台一線由北往南在外側車道上行駛，屬直行車，有優
    先路權，反觀告訴人劉麗珍駕駛車牌號碼K5S-602號重型機
    車，在機車優先道由北往南方向行駛，應注意車前狀況及兩
    車併行之間隔，並隨時採取必要之安全措施。本案係告訴人
    受側風影響失控，撞擊被告車輛後倒地受傷，並非被告駕駛
    自小客車自後方擦撞告訴人之機車，此由告訴人之機車於擦
    撞後並非向右倒可知，且轎車車體兩側最凸出處係照後鏡，
    倘若被告駕車自後擦撞同向告訴人之機車，自應以車體最為
    凸出之照後鏡擦撞之，豈有後方之葉子板板金凹陷，故請詳
    查被告所駕駛自小客車右後方葉子板板金凹陷，究係擦撞他
    車所造成，抑或遭他車側撞之凹痕。（二）依行車事故專家
    所言，以車速50公里計算，二車以同樣時速前進，反應時間
    為0.75秒，其距離為60公尺，但相同之車速，如果一方為行
    人或靜止之物體，反應距離約為25-30公尺之間；然而中央
    警察大學鑑定結果並未計算反應時間和反應距離，其鑑定結
    果有失周延。臺灣省竹苗區車輛行車事故鑑定委員會於民國
    99年1月25日以竹苗鑑980728字第0995300227號鑑定書，認
    告訴人駕駛重型機車在強風時段往左偏駛，未注意左側直行
    車輛，為肇事原因，被告亦持相同看法。告訴人騎車未依標
    線行駛，變換車道時未依規定打方向燈或手勢，任意跨越車
    道行駛，斯時又因側風吹襲失去重心，失控倒地之前側撞被
    告之車輛，致使被告無法閃避，倘若某甲也因駕車受側風影
    響遊移失去重心而碰撞安全島、電桿或路燈杆，致車損人傷
    ，是否安全島、電桿、路燈桿也應保持安全間隔？被告已盡
    力閃避，惟瞬間側風本無法預知，本案之肇因，係告訴人之
    過失。上開臺灣省竹苗區車輛行車事故鑑定委員會之鑑定意
    見，具有一定之專業形象，原審卻採取不利被告之證據，故
    被告聲請傳喚該會鑑定委員到庭作證。（三）車禍發生後，
    被告迅即撥打119請救護車到場救護、撥打110請警察到場處
    理，於告訴人住院及出院後多次帶禮前往探視，並支付告訴
    人機車修理費，惟因告訴人於原審宣判前要求之賠償金額甚
    高，乃未能及時與告訴人達成和解，則被告縱使有過失傷害
    之行為，原審量刑亦屬過重，請依刑法第59條酌減其刑等語
    。
三、本院查：
（一）被告於98年l0月6日l0時53分許，駕駛車牌號碼MJ-3569自
      用小客車，沿苗栗縣造橋鄉台一線由北往南方向行駛外側
      車道，途經造橋鄉龍昇村台1線南下106.5公里前約50公尺
      處時，已發現在前方同向約50公尺處之機車優先道上有告
      訴人騎乘車牌號碼K5S─602號重型機車，正跨越機車優先
      道與外側車道之分道線而駛入外側車道，其欲變換車道往
      內側車道行駛之際，本應注意汽車行駛中應注意車前狀況
      及兩車併行之間隔，並隨時採取必要之安全措施，而當時
      日間有自然光線、路面乾燥、無缺陷、無障礙物、視距良
      好，並無不能注意之情事，且當時有強風，被告更應注意
      自後超越前方機車時，應確實保持安全之間距，竟疏未注
      意及此，於其所駕駛自小客車之車頭跨越內外側車道之分
      道線正進入內側車道時（此時汽車之車頭正駛入內側車道
      ，但車身仍在外側車道上），疏未注意行駛在前之告訴人
      機車狀況及保持適當之安全間隔，即貿然行駛超越告訴人
      之機車並變換切入內側車道（被告為肇事次因），而告訴
      人騎乘機車於駛入外側車道時，亦未注意外側車道上後方
      被告直行車之狀況及其車身偏左，應採取必要之安全措施
      （告訴人為肇事主因），且斯時因有強風吹襲，使告訴人
      騎乘之機車往左傾，致被告之上述自用小客車由後往前超
      越告訴人騎乘之機車時，該汽車之右後車門葉子板板金部
      位，與告訴人之機車左把手煞車桿與照後鏡部位接觸碰撞
      ，導致告訴人之機車重心往左傾倒地，告訴人則滑落於路
      面，並因此受有頭部外傷併腦震盪、四肢多處擦傷併挫傷
      、右上正中門齒、左上正中門齒脫落、左上側門齒牙冠斷
      裂、左上犬齒、左上第一小臼齒牙根斷裂、左上前齒區槽
      骨斷裂等傷害。被告於肇事後警員不知肇事者為何人之際
      ，向據報前往處理之警員承認為肇事車輛之駕駛人，而自
      首接受裁判等情，已據原審判決依卷附證人劉麗珍於偵訊
      、原審審理時之證述、被告之歷次陳述、道路交通事故現
      場圖、道路交通事故調查報告表、中央警察大學100年3月
      22校鑑科字第1000002063號鑑定書、估價單、大千綜合醫
      院甲種診斷證明書、原審法院公務電話紀錄、現場照片、
      機車照片等事證認定明確，並就被告之辯解及臺灣省竹苗
      區車輛行車事故鑑定委員會99年1月20日竹苗區98728號鑑
      定意見書、臺灣省車輛行車事故覆議鑑定委員會99年3月8
      日覆議字第0996200828號函文，何以均未可憑採之理由分
      別予以說明，經核並無不合。
（二）被告於本院審理時就其上揭過失傷害行為，均已表示沒有
      意見（見本院卷第39頁正、反面）。又被告上訴意旨雖以
      伊為直行車，有優先路權，本案並非其所駕駛之自小客車
      自後擦撞告訴人之機車，而係告訴人所騎駛之機車因強風
      向左傾倒而撞及其車輛，此可由被告照後鏡未與告訴人機
      車碰撞及告訴人騎乘之機車於車禍發生後並非向右倒地可
      證，且依臺灣省竹苗車輛行車事故鑑定委員會之鑑定意見
      ，亦認被告並無過失，可傳喚上開鑑定委員到庭作證云云
      而為置辯。然依道路交通事故現場圖所示，前開車禍路段
      北往南外側車道靠近右側車道線之路面，留有機車由北往
      南方向往右前方位之刮地痕總範圍長達14.4公尺，機車刮
      地痕起點係位於該路段北往南外側車道之路面，靠近外側
      車道右側之車道線附近，刮地痕起點與外側車道右側之車
      道線，橫向距離為1.1公尺，刮地痕終點幾乎緊鄰外側車
      道之分車道線上，刮地痕呈三段中斷跳躍式，往行車方向
      之右前往外側刮出（見警卷第17頁）；又被告駕駛之自小
      客車右後車門約車門手把高度位置，留有由右上往左下斜
      之條狀刮痕1條（見警卷第24頁上方編號9照片1張），告
      訴人機車車損部位則為車身左側車殼等部位（見警卷第68
      頁答覆書之維修單、機車照片各1件），依上開被告自小
      客車右後葉子板撞擊凹陷痕與右後車門約車門手把高度位
      置，留有由前往後、由右上往左下斜之條狀刮痕，此刮痕
      足認係被告車輛與告訴人機車之車頭左手把或煞車桿端部
      位實質接觸所造成，復佐以被告及證人劉麗珍所述之行向
      情狀，可知被告當時係行駛於外側車道，在風很大的情況
      下，於接近告訴人機車時，告訴人機車原先行駛於機車優
      先道，於彎道處附近，或因受風大之影響，車身向外側車
      道偏行進入行駛，此時，於被告與告訴人之兩車均行駛於
      外側車道，告訴人機車在前、被告自小客車在後之相關位
      置下，被告欲由告訴人機車後方駛近超越，被告即往內側
      車道閃避，於超越告訴人機車之過程中，兩車於外側車道
      內靠右側方位發生擦撞，導致機車往右前滑出倒地車身調
      頭之情形，此可由被告自小客車車損部分集中於車身右後
      車門與右後葉子板等部位，導致告訴人機車事故後車身往
      右前滑出倒地、左側車身與地面刮滑產生痕跡，據此，可
      知被告車輛右後車門之擦痕，此刮擦痕跡形成之方向，應
      係被告自小客車之車身由後往前超越閃避前方向左偏行之
      告訴人機車時，與告訴人機車左側手把、煞車桿端或照後
      鏡等部位接觸刮擦所致。被告自小客車與告訴人機車接觸
      之型態，為被告車輛與告訴人機車係同向行駛之接觸碰撞
      ，係被告自小客車車身由後往前欲超越前方因風大導致車
      身左偏行駛於外側車道之告訴人機車過程中，被告車輛由
      其右側車身後車門門把高度板金部位，即與告訴人機車車
      頭左側手把、煞車桿端或照後鏡等部位接觸，導致被告之
      車輛右側車身後車門與葉子板等部位留有條狀之刮擦與凹
      陷痕跡，且兩車接觸後之告訴人機車即往右前滑出，告訴
      人機車車身質心隨之偏左傾後，於外側車道上順勢往右前
      倒地，並刮出跳躍式中斷刮地痕跡三處。依前開同向擦撞
      型態與跡證之受力方向，更可證明告訴人機車倒地之事實
      ，係告訴人機車車身於外側車道上向左偏向行進時，被後
      方行駛於外側車道之被告自小客車右後車門板金由後往前
      擦撞告訴人機車車頭左側手把、煞車桿端或照後鏡部位接
      觸所致等情。至本案肇事責任之歸責，主要關鍵在於辨析
      肇事發生之直接原因，亦即肇事前被告與告訴人兩車之相
      對位置及其駕駛行為，對於彼此間路權之侵犯與應盡注意
      義務之行使。本件被告與告訴人兩車均係同方向行駛，於
      碰撞前被告之自小客車在告訴人機車同一車道之左側後方
      方位，事故發生之主要肇因，係被告與告訴人之兩車同向
      行駛接觸碰撞前，被告行駛於外側車道，告訴人機車原先
      行駛於機車優先道，兩車行駛至該事故路段時，因該路段
      路型呈微右彎狀態，且又有強風，告訴人機車車身遂偏向
      進入外側車道行駛，被告之自小客車欲往前超越告訴人機
      車過程中，雖有將車身往內側車道偏駛閃避，惟被告車輛
      車身右側後車門板金等部位，仍於外側車道上，由後往前
      接觸擦撞告訴人機車左側把手煞車桿端或照後鏡部位肇事
      。因此，被告可歸責於其自告訴人機車左側後方超越時，
      疏於與前車保持安全間隔之注意義務，故應負肇事發生之
      較輕責任；告訴人機車原先行駛於機車優先道，於有強風
      之情況下，未注意外側車道上直行之被告行車狀況，告訴
      人機車車身遂向左偏駛之行徑而引發事故，故應負本肇事
      因素較重之責任。本件經原審法院送請中央警察大學鑑定
      之結果，亦同此認定，有中央警察大學鑑定書1份（見原
      審卷第56- 75頁）在卷可考。基上說明，被告於其上訴意
      旨辯稱：並非伊自後超越時擦撞到告訴人機車，且其為直
      行車，具有優先路權，應無過失云云，均委無可採。再原
      審判決已敘明因臺灣省竹苗區車輛行車事故鑑定委員會及
      臺灣省車輛行車事故覆議鑑定委員會於鑑定時，並未考量
      被告在肇事前50公尺，業已發現告訴人之行車動態，仍於
      超越告訴人機車之際，並未保持適當的間距，採取必要的
      安全措施等情，故認上述鑑定結果未臻周延，未可憑採之
      理由，且被告確有前揭過失，已論明如前，被告聲請傳喚
      調查臺灣省竹苗區車輛行車事故鑑定委員會之鑑定委員，
      本院經核認已無必要，附為敘明。
（三）被告雖復以：依行車事故專家所言，以車速50公里計算，
      二車以同樣時速前進，反應時間為0.75秒，其距離為60公
      尺，但相同之車速，如果一方為行人或靜止之物體，反應
      距離約為25-30公尺之間，中央警察大學鑑定結果並未計
      算反應時間和反應距離，其鑑定結果有失周延，且本件係
      因告訴人不當駕駛、受側風吹襲失去重心，失控倒地側撞
      被告之車輛，致使被告無法閃避，不能苛責於被告未保持
      安全間隔，一如倘某甲也因駕車受側風影響遊移失去重心
      而碰撞安全島、電桿或路燈桿，致車損人傷，是否安全島
      、電桿、路燈桿也應保持安全間隔云云而執為上訴理由。
      惟被告所稱前開行車事故專家所言之內容，不惟未陳明所
      引用之專家姓名、來源出處，且亦未敘明所稱二車之行向
      、相對位置等相關明確之具體情形，被告據此不明之資料
      ，質疑前開中央警察大學鑑定書所載內容，自無可採。又
      被告於原審審理時已稱：「（問：你在警察局做筆錄時你
      有講說發生車禍前大概50公尺，你有看到告訴人的車子從
      機車專用道切到外側車道嗎？〈提示偵卷第7頁警詢筆錄
      倒數第7行〉）對，我看到告訴人騎機車搖搖擺擺就趕快
      避開來。」等語（見原審卷第123頁反面至第124頁），是
      被告於其警詢所稱當時行車時速約50公里之速度下（見警
      卷第7、8頁），自有相當足夠之時間、距離得以反應採取
      及早往內側車道行駛、甚或減速拉開其與告訴人機車距離
      等安全措施，以避免與告訴人機車碰撞之危險；被告以未
      有思考能力而未能為反應動作之安全島、電桿或路燈桿，
      比擬作為伊無法保持安全間距之理由，亦無可採。
（四）再按量刑之輕重，係屬事實審法院得依職權自由裁量之事
      項，苟於量刑時，已依行為人之責任為基礎，並斟酌刑法
      第57條所列情狀，而未逾越法定範圍，又未濫用其職權，
      即不得遽指為違法（最高法院98年度臺上字第6660號判決
      意旨參照）；原審判決就被告之過失傷害犯行，業已審酌
      被告之素行、被告係肇事次因、告訴人為肇事主因、告訴
      人所受傷害程度、被告於原審辯論終結前仍未就本件車禍
      之民事部分與告訴人達成和解，並斟酌檢察官之求刑等一
      切情狀，量處被告拘役40日，如易科罰金，以新臺幣（下
      同）1000元折算1日，原審判決之量刑，已依法考量衡情
      而於法定範圍內為量刑，並無逾越或濫用職權之情事，且
      按刑法第59條之酌量減輕其刑，必於犯罪之情狀，在客觀
      上足以引起一般同情，認為即予宣告法定最低度刑期，猶
      嫌過重者，始有其適用（最高法院61年度臺上字第1781號
      判例意旨參見），依被告前開過失傷害之犯罪情狀，尚不
      符合刑法第59條所定之要件，被告以其已曾支付告訴人修
      車費用等情，請求依刑法第59條酌減其刑，對於原審判決
      之量刑再為爭執而為上訴之部分，並無理由。
（五）綜上所述，原審判決之認事用法及量刑均無不當，應予維
      持。被告前揭上訴意旨，均非有理由，應予駁回。
四、末查，被告前未曾因故意犯罪受有期徒刑以上刑之宣告，有
    臺灣高等法院被告前案紀錄表1份在卷可按，其偶因一時失
    慮而觸犯本件刑章，犯後已與告訴人劉麗珍達成和解，且已
    按期支付全部之賠償金額10萬元（見本院卷第41頁之和解筆
    錄），本院認被告經此科刑教訓，當知警惕而無再犯之虞，
    因認所宣告之刑以暫不執行為適當，爰依刑法第74條第1項
    第1款之規定併予宣告緩刑2年，用啟自新。
五、據上論斷，應依刑事訴訟法第373條、第368條，刑法第74條
    第1項第1款，判決如主文。
本案經檢察官李慶義到庭執行職務。
中    華    民    國   100    年    9     月    28    日
            刑事第八庭  審判長法  官  廖  柏  基
                              法  官  梁  堯  銘
                              法  官  李  雅  俐
以上正本證明與原本無異。
不得上訴。
                              書記官  李  妍  嬅
中    華    民    國   100    年    9     月    28    日